臺灣高雄地方法院民事判決
110年度雄建簡字第27號
原      告  許慧琳  
被      告  徐序綱即金梅室內裝修企業社

訴訟代理人  周慶順律師
上列當事人間請求損害賠償事件，本院於民國111 年2 月16日言
詞辯論終結，判決如下：
    主      文
被告應給付原告新臺幣貳拾萬肆仟元，及自民國一一０年六月三
十日起至清償日止，按週年利率百分之五計算之利息。
原告其餘之訴駁回
訴訟費用由被告負擔百分之九十四，餘由原告負擔。
本判決第一項得假執行。被告如以新臺幣貳拾萬肆仟元為原告預
供擔保，得免假執行。   
    事實及理由
一、原告主張：兩造於民國109 年7 月11日簽訂房屋裝修契約（
    下稱系爭契約），由被告承攬原告所有之高雄市○○區○○街00
    00號3樓房屋（下稱系爭房屋）室內裝修工程，總工程款為
    新臺幣（下同）60萬元，並約定於109年11月30日完工，惟
    迄至110年5月3日，大門尚未完成修復，依系爭契約第14條
    ：若乙方未按契約期程完工驗收，需支付甲方總工程款2%（
    1-7天），以此類推等語，因此，被告迄今已逾期164天約23
    週，共計276,000元。另被告承諾將未施工之室內冷氣包管
    槽及主臥衣櫃之金額共計40,000元退還原告，總計316,000
    元，扣除原告未支付之尾款10萬元，被告尚須給付原告216,
    000元，爰依系爭契約第14條第2項、民法第179 條之規定，
    提起本件訴訟。並聲明：被告應給付原告216,000 元及自支
    付命令送達被告翌日起至清償日止，按年息百分之5 計算之
    利息。
二、被告則以：本件原告所主張之大門周圍牆面未完成，並不在
    系爭契約工程範圍內，被告並無理由為原告修復大門周圍牆
    面。至於冷氣包管槽及主臥衣櫃未施工部分，已經原告同意
    改做其他項目：冷氣包管槽改做浴室天花板，主臥衣櫃改做
    木門與大門白鐵門，是被告並無原告所主張未完工之情事，
    被告已依約完成系爭契約全部工程，且於110年1月29日兩造
    到場完成點交，並將鑰匙返還原告，原告並入住系爭房屋。
    然原告迄今未給付被告尾款，經被告對其提起給付工程款訴
    訟，原告反而提起本件請求給付罰款及返還工程款，實為本
    末倒置等語，資為抗辯。並聲明：原告之訴駁回。
三、本院之判斷：
  ㈠兩造於109 年7 月11日簽訂系爭契約，由被告以總價60萬元
    承攬系爭房屋之室內裝修工程，並於110 年1 月29日被告將
    系爭房屋及鑰匙點交原告，由原告入住，其後被告以原告尚
    未給付工程尾款65,000元，向本院提起給付工程款訴訟等情
    ，有系爭契約（本院卷第9-17頁）附卷可稽，並經調取本院
    110年度雄建小字第15號（下稱另案）民事卷宗核閱無訛，
    且為兩造所不爭執，固堪信為真實。
  ㈡惟原告另主張被告迄今已逾期164天約23週未完工，應給付共
    計276,000元之違約金，另被告承諾將未施工之室內冷氣包
    管槽及主臥衣櫃之金額共計40,000元退還原告，總計316,00
    0元，扣除原告未支付之尾款10萬元，被告尚須給付原告216
    ,000元乙節，則為被告所否認，並以前揭情詞置辯。經查：
  ⒈主臥衣櫃部分：
　　原告主張，被告承諾將主臥衣櫃未施工款項退還原告一節，
    並提出與被告母親，亦為系爭工程之設計師曾金梅之LINE對
    話紀錄（本院卷第135頁）為證，且經證人曾金梅到庭證稱
    ：「我確實同意原告衣櫃未施作35,000 元可以扣除，因為
    原告還有100,000元尾款未支付，我們另案有向原告應給付
    尾款扣除35,000元後，只請求65,000元。」等語（本院卷第
    161頁），原告到庭亦是認（本院卷第171頁），再經本院調
    取另案民事卷宗核閱無訛，顯見被告確實承諾主臥衣櫃未施
    工不收取此部分工程款，且其後被告未收取亦無向原告請求
    給付此項之工程款，則難認被告有何不當得利之情形，原告
    請求被告退還此項工程款35,000元，為無理由。　　
　⒉冷氣包管槽部分：
　　原告主張，冷氣配電及專用插座配線及排水被告沒有施作，
    經伊另僱請人施作，被告就這部分改以施作浴室天花板替換
    ，又冷氣包管槽未施作部分，被告有承諾會退費一節，業經
    提出與證人曾金梅之LINE對話紀錄（本院卷第231-233頁）
    為證，惟被告固不否認未施作冷氣包管槽，然辯稱：冷氣包
    管槽已改做浴室天花板替換等語（本院卷第145頁）。查，
    證人曾金梅先於111年1月19日到庭證稱：「（問：冷氣包管
    槽未施工部分，是否有同意退費給原告？）沒有，這部分是
    用浴室天花板去替換，至於原告講浴室天花板是用冷氣配電
    及專用插座配線及排水去換的，並不是如此，因為冷氣配線
    部分我們有施作。冷氣配線在裝修過程中，所有的線路我們
    都已經拉好了，原告所述找外面廠商是只要拉線插上我們的
    拉好的插座就可以了，這部分可以請我們水電來說明。」等
    語（本院卷第159頁），然經證人即原告另行僱請之冷氣施
    工人員蘇偉徹到庭證稱：「我從室內配電箱直接接線到室外
    機，所以這條滿長，所以需要用配電，這個部分配電原來是
    沒有做的，因為現在分離式冷氣室外機都是室外供電，電源
    一定要到室外機，除非業主本來就跟水電講好室外要供電，
    室外已經有電源，否則我們都要從室內自己拉線配電出去，
    本件室外沒有供電。因為現在室內機的冷氣都是室內排水，
    所以我們要把這個排水排到可以落水處，一般都是裝冷氣的
    時候才能夠施作，水電沒有辦法預先施作。」等語（本院卷
    第173頁），且被告之水電工潘伍一到庭證稱：「（問：室
    外有無做供電？）沒有，也沒有做專用插座，也沒有做冷氣
    排水。」等語（本院卷第174頁），顯見估價單上冷氣包管
    槽、冷氣配電及專用插座配線及排水此兩項工程項目，被告
    均未施作，雖證人曾金梅其後於111年2月16日改稱：「三之
    5 冷氣配電及專用插座及排水跟四之1 室內冷氣包管槽換成
    浴室天花板，以市價而言浴室天花板價值就15,000 元左右
    。」等語（本院卷第174頁），不過關於此部分浴室天花板
    價值是否相當15,000 元，被告或證人曾金梅既未提出具體
    證據證明，另參以原告與證人曾金梅之LINE對話中：
　　110年1月3日
　　證人曾金梅：「浴室沒有防潮天花板哦...契約品項沒有」
　　110年1月13日
　　原告：「梅姐，請教這個包管槽還有嗎？是什麼規格呢？」
　　證人曾金梅：「管槽有哦...你冷氣的位置在哪裡？」
　　110年1月14日
　　原告：「妳們那邊叫不到米白的管槽嗎？120mm的比較貴，
　　        那可以10m換成7m嗎？但前提示要能叫到米白的」
　　證人曾金梅：「8mm灰色」
　　原告：「那這項可以退掉嗎，不然尺寸顏色沒辦法配合」
　　證人曾金梅：「這是不指定的部分哦！我們沒辦法退」
　　原告：「合約上並沒有說不指定啊，沒有施作為什麼不能退
　　        呢」
　　110年1月15日
　　原告：「梅姐，水電師傅這段我不懂，您說我講師傅自己
　　        裝，是指什麼地方呢？我們可以把管槽的事先協調
　　        好嗎，再來釐清其他事情，不然問題還是在那邊沒
　　         辦法解決」
　　證人曾金梅：「我們沒有米白的管槽」
　　原告：「那這項不能退嗎，沒有施作的工程不能退嗎」等語
    （本院卷第231-237）
    由上開對話，顯見冷氣包管槽部分未施作，係因原告就關於
    管槽顏色與計師曾金梅發生極大之歧見，原告已明白表示此
    項「退掉」不施作，而證人曾金梅並未在上開對話中向原告
    表示冷氣包管槽換成浴室天花板，是難以證人曾金梅事後更
    異之證詞，遽認定原告已同意改以浴室天花板施作更換冷氣
    包管槽部分。故此項被告既未施作，原告請求被告退還此項
    工程款5,000元，為有理由。
  ⒊違約金部分：
　　原告主張，當時伊是要把原來四扇玻璃門封起來，把旁邊窗
    戶也要封掉，在這個牆面要新增入口大門，該大門離牆要70
    公分，但被告是直接沿著窗框打下來，變成門之後，這時候
    該大門離牆只剩下24公分，伊的鞋櫃也放不下，經與曾金梅
    討論到該大門離牆到底要多少距離，後來伊決定只要留50公
    分做鞋櫃用就好，新增入口門周圍室內部分被告確實有粉光
    油漆，但是室外部分就只有修補而已沒有粉光也沒有油漆，
    系爭契約訂於109年11月30日完工，迄至110年5月3日該大門
    周圍未完成修復，已逾期164天，依系爭契約第14條，應支
    付276,000元之違約金一節，為被告否認有未完成大門周圍
    牆面修復部分，辯稱已於110年1月29日與原告完成點交等語
    。查，證人曾金梅到庭證稱：「（問：你要做一道新的門距
    離牆70公分，這是在估價單上那一項？）確實在施作工程上
    是要把四扇玻璃門封掉，估價單上二之2新砌入門牆，但當
    時就窗的部分原告是要求直接改成入口門，剛開始原告畫的
    門寬是110 公分，門離牆位置留70公分，我們就把窗戶窗台
    以下打掉直接改成門，窗戶變成門之後如上開照片㈠下方右
    的圖片，這時候門離牆的位置只有40公分，原告就說那他不
    要留70公分，留50公分就好，所以我們就補了一部分讓門離
    牆50公分，另外門在往外打了20公分出去。」等語（本院卷
    第169頁），且核對估價單項次二之2，施工品項為：新砌入
    口門1B磚牆，可見新砌入口門既從原窗框及牆面打除後，重
    新開立，則大門四圍牆面均應屬於估價單上二之2新砌入門
    牆施作範圍，因此大門周圍牆面亦應由被告修補及粉光之範
    圍，而證人曾金梅已證稱，此部分只有修補而未粉光等語明
    確（本院卷第170頁），則原告主張此部分迄至110年5月3日
    均未完工，應屬有據。再依系爭契約第4條，工程期間約定
    自109年7月21日起至109年11月30日，而被告迄今仍未完成
    大門外牆粉光部分，是原告請求109年12月1日起至110年5月
    3日（共計154天，為22週）未完工之違約金264,000元（計
    算式：600,000×2％×22＝264,000），應有理由。
　⒋從而，被告既有冷氣包管槽未施作應予退費及未按契約期限
    完工之情形，原告主張被告應給付269,000元（計算式：264
    ,000＋5,000＝269,000），應屬有據。惟被告另以原告尚未給
    付工程尾款65,000元，向本院提起給付工程款訴訟一情，為
    兩造當庭所不爭執，經另案判決被告全部勝訴確定在案，則
    本件原告於扣除應給付被告尾款65,000元後，請求被告尚須
    給付204,000元（計算式：269,000－65,000＝204,000）為有
    理由，應予准許。
四、綜上所述，原告依民法第179 條、系爭契約第14條之規定，
    請求被告給付204,000元及自110年6月30日起（本院卷第77
    頁）至清償日止按週年利率5％計算之利息，為有理由，逾此
    範圍則無理由，應予駁回。
五、本件原告勝訴部分，係依民事訴訟法第427 條第1 項規定適
    用簡易程序所為被告敗訴之判決，爰依同法第389 條第1 項
    第3 款規定，應依職權宣告假執行，並依同法第436 條第2
    項準用第392 條第2 項，依職權為被告預供擔保，得免為假
    執行之宣告。 
六、本件事證已臻明確，兩造其餘攻擊防禦方法及所提證據資料
    ，於判決結果不生影響，爰不一一論列，併予敘明。
七、訴訟費用負擔之依據：民事訴訟法第79條。
中    華    民    國    111   年    3     月    16    日
                  高雄簡易庭  法  官   鄧怡君 
以上正本係照原本作成。
如對本判決上訴，須於判決送達後20日內向本院提出上訴狀。如
委任律師提起上訴者，應一併繳納上訴審裁判費。　　　　　　
　　　
中　　華　　民　　國　　111 　年　　3 　　月　　16　　日
                              書記官   吳語杰